臺灣桃園地方法院民事裁定
111年度監宣字第268號
聲  請  人  游姵蓮  
相  對  人  游黃雪子
關  係  人  游碧霞  


上列聲請人對於相對人聲請監護宣告事件，本院裁定如下：
    主    文
宣告游黃雪子（女，民國00年0月0日生，身分證統一編號：Z000
000000號）為受監護宣告之人。
選定游姵蓮（女，民國00年0月0日生，身分證統一編號：Z00000
0000號）為受監護宣告之人游黃雪子之監護人。
指定游碧霞（女，民國00年0月00日生，身分證統一編號：Z0000
00000號）為會同開具財產清冊之人。
聲請程序費用由受監護宣告之人游黃雪子負擔。
    理    由
一、按「對於因精神障礙或其他心智缺陷，致不能為意思表示或
    受意思表示，或不能辨識其意思表示之效果者，法院得因本
    人、配偶、四親等內之親屬、最近一年有同居事實之其他親
    屬、檢察官、主管機關或社會福利機構之聲請，為監護之宣
    告」、「受監護宣告之人應置監護人」、「法院為監護之宣
    告時，應依職權就配偶、四親等內之親屬、最近一年有同居
    事實之其他親屬、主管機關、社會福利機構或其他適當之人
    選定一人或數人為監護人，並同時指定會同開具財產清冊之
    人。法院為前項選定及指定前，得命主管機關或社會福利機
    構進行訪視，提出調查報告及建議。監護之聲請人或利害關
    係人亦得提出相關資料或證據，供法院斟酌」、「法院選定
    監護人時，應依受監護宣告之人之最佳利益，優先考量受監
    護宣告之人之意見，審酌一切情狀，並注意下列事項：一、
    受監護宣告之人之身心狀態與生活及財產狀況。二、受監護
    宣告之人與其配偶、子女或其他共同生活之人間之情感狀況
    。三、監護人之職業、經歷、意見及其與受監護宣告之人之
    利害關係。四、法人為監護人時，其事業之種類與內容，法
    人及其代表人與受監護宣告之人之利害關係」，民法第14條
    第1項、第1110條、第1111條、第1111條之1分別有明定。
二、聲請意旨略以：聲請人及關係人為相對人之女兒。相對人因
    頭部外傷併顱內出血術後、水腦症，致不能為意思表示或受
    意思表示，或不能辨識其意思表示之效果。為此，爰依民法
    第14條第1項、第1110條及家事事件法第164條規定，聲請准
    予對相對人為監護宣告，並指定聲請人為相對人之監護人，
    暨指定關係人為會同開具財產清冊之人。若認相對人尚未達
    可宣告監護之程度，則請依民法第14條第3項、第15條之1第
    1項及家事事件法第177條規定為輔助宣告等語。
三、經查，聲請人主張之上揭事實，業據提出戶籍謄本、親屬系
    統表、敏盛綜合醫院診斷證明書、衛生福利部桃園醫院診斷
    證明書、長庚醫療財團法人桃園長庚紀念醫院診斷證明書、
    中華民國身心障礙證明等件為證，並經本院職權調閱相關戶
    籍資料附卷為憑。又經本院前往相對人所在處勘驗相對人之
    精神狀況，於鑑定人陳炯旭醫師面前點呼及詢問相對人年籍
    資料，相對人均無回應，僅眼睛偶有微睜；聲請人在場表示
    ，因相對人被撞須為其處理訴訟案件，故為本件聲請等語（
    見本院卷第55頁及其背面）。而鑑定人陳炯旭醫師提出鑑定
    報告記載略以：「理學檢查：躺臥在床上。插有鼻胃管。大
    小便失禁需插導尿管並包尿布。眼睛緊閉，在刺激下可張開
    ，瞳孔大小分別為3mm/3mm，光反射反應正常。右手肌力為2
    分，其於肢體肌力為1分。精神狀態檢查：外觀顯病態樣。
    注意力無法集中。態度無法配合。情緒穩定。右手有非目的
    性的小動作，但無法遵循口頭命令而行為。無法言語。難以
    透過言語、文字或是動作與之溝通。無法施行簡易智能測驗
    。日常生活自理能力：需經由鼻胃管灌食，大小便失禁，插
    有導尿管並需包尿布。洗澡、更衣、清潔等需人完全協助。
    目前無生活自理能力。經濟活動能力：無經濟活動之能力。
    社會性活動能力：無社會性活動之能力。交通事務能力：無
    交通事務之能力。健康照顧能力：無健康照顧之能力」、「
    鑑定結果：游員為歸類於他處其他疾病所致之失智症、創傷
    性腦出血之個案。目前無生活自理能力，無經濟活動能力，
    無社會性活動能力，無交通事務能力，無健康照顧能力，故
    謂因精神障礙或其他心智欠缺，致不能為意思表示或受意思
    表示，或辨識其意識表示之效果。游員腦傷至鑑定日已逾8
    個月，病況無明顯改善，未來應無大幅改善之可能」，有陳
    炯旭診所於民國111年8月15日以旭字第0000000-0號函所附
    之精神鑑定報告書在卷可稽（見本院卷第59頁及其背面）。
    審酌相對人因失智症及腦部損傷，已致不能為意思表示或受
    意思表示或不能辨識其意思表示之效果，聲請人為相對人四
    親等內之親屬，其向本院聲請對相對人為監護宣告，核無不
    合，應予准許。
四、次查，就本件適宜由何人擔任監護人及會同開具財產清冊之
    冊之人部分：
    ㈠經本院囑請桃園市社會工作師公會對兩造及關係人進行訪
      視，該公會於111年5月10日以桃林字第111331號函檢附監
      護（輔助）宣告調查訪視報告記載略以：「
    1.需求評估：⑴相對人因車禍致腦傷，訪視當天，相對人臥
      床且無自主行動及言語表達能力，無法自理日常生活起居
      ，經叫喚亦無任何回應，評估相對人受腦傷影響致無法與
      人溝通互動和獨力處理事務，故有旁人代為處理保險理賠
      、訴訟案件、行政事務、財務管理以及照顧生活起居之需
      。⑵相對人家屬欲協助處理相對人保險理賠及交通事故訴
      訟案件，故提出本案之聲請。。
    2.建議：本案之聲請人游姵蓮女士為相對人的長女，關係人
      游碧霞女士為相對人的次女，相對人現與相對人配偶、印
      尼籍看護同住，由印尼籍看護照顧相對人生活起居，相關
      行政事務與財務管理係由相對人配偶主責，聲請人從旁協
      助，目前相對人每月所需之照顧費用由相對人配偶以相對
      人與相對人配偶存款支付。相對人配偶游金德先生、相對
      人長子游瑞彬先生、相對人三女游秀玲女士、相對人四女
      游玟桂女士均以書面表示知曉且同意此案，並選(指)定聲
      請人游姵蓮女士為監護人人選、關係人游碧霞女士為會同
      開具財產清冊之人人選；經訪視，聲請人游姵蓮女士具擔
      任監護人意願、關係人游碧霞女士具擔任會同開具財產清
      冊之人意願。綜合評估相對人的受照顧狀況、聲請人與關
      係人的陳述未見明顯不適任之消極原因，惟仍請鈞院以相
      對人最佳利益為考量，並參酌相關事證後，予以綜合裁量
      之」等語，有該調查訪視報告附卷供參（見本院卷第52頁
      ）。
    ㈡聲請人、關係人均分別出具同意書，表示同意分別擔任相
      對人之監護人及會同開具財產清冊之人（見本院卷第3頁
      頁），相對人之其餘子女亦出具同意書同意本件聲請（見
      本院卷第3頁），經本院進一步函詢意見後，均具狀表示
      無意見（見本院卷第41至、43至45頁）。
    ㈢綜合上情，本院審酌聲請人為相對人之長女，協助相對人
      配偶處理相對人事務，又無不適或不宜擔任監護人之積極
      、消極原因，且具擔任監護人之意願，應可提供相對人良
      好之生活照顧與保護，並能擔負相對人之監護人職務，且
      其他家屬就此亦表同意，如由聲請人擔任相對人之監護人
      ，應能符合相對人之最佳利益，爰依上揭法條規定，選定
      聲請人擔任相對人之監護人。另就指定會同開具財產清冊
      之人部分，本院參酌關係人為相對人之次女，誼屬至親，
      對相對人有相當程度之關心，且有意願擔任會同開具財產
      之人，復無不適任之原因，由其會同開具財產清冊，衡情
      當可善盡監督相對人財產狀況之責，並得保障相對人之財
      產受到妥適處理，且相對人之其餘家屬就此亦已同意，是
      由關係人擔任會同開具財產清冊之人應屬適當，爰依前揭
      規定，指定關係人為本件會同開具財產清冊之人。
五、又經本院選定之監護人，應依民法第1112條規定，負責護養
    療治相對人之身體及妥善為財產管理之職務；且依民法第11
    13條準用同法第1099條、第1099條之1規定，監護開始時，
    監護人對於受監護人之財產，應會同關係人於2個月內開具
    財產清冊，並陳報法院；於財產清冊開具完成並陳報法院前
    ，監護人對於受監護人之財產，僅得為管理上必要之行為，
    附此敘明。
六、依家事事件法第168條第1項、第164條第2項，裁定如主文。
中　　華　　民　　國　　111 　年　　8 　　月　　24　　日
                    家事法庭    法　官　羅詩蘋
上列正本證明與原本無異。
如對本裁定抗告須於裁定送達後10日內向本院提出抗告狀，並繳
納抗告裁判費新臺幣1,000 元。
中　　華　　民　　國　　111 　年　　8 　　月　  25　　日
                                書記官　古罄瑄